【裁判字號】    96,上易,1134
【裁判日期】    970605
【裁判案由】    毀損
【裁判全文】
臺灣高等法院臺中分院刑事判決        96年度上易字第1134號
上訴人
即被告  甲○○○
選任辯護人  陳隆律師
上列上訴人因毀損案件，不服臺灣彰化地方法院95年度易字第
383號中華民國96年5月17日第一審判決（起訴案號：臺灣彰化
地方法院檢察署95年度偵字第2927號），提起上訴，本院判決
如下：
      主  文
原判決撤銷。
甲○○○共同損壞他人附表所列之物，足以生損害於他人，處有
期徒刑壹年貳月，減為有期徒刑柒月。
      事  實
一、甲○○○前因與荷商柯華資產管理股份有限公司臺灣分公司
    清償債務強制執行案件，經台灣彰化地方法院以九十四年度
    執字第二０一八號強制執行事件，於民國 (下同 )九十四年
    三月七日查封甲○○○所有坐落彰化縣彰化市○○○段第八
    四五地號土地，及其上建物即彰化縣彰化市○○○段第二三
    八三、六五四八號建號、門牌號碼：彰化縣彰化市○○○街
    三號房屋。上開房地嗣經台灣彰化地方法院公開拍賣，於九
    十四年七月十三日為呂坤仁、乙○○ (原名周桂榮 )共同買
    受，台灣彰化地方法院並於九十四年七月二十六日核發上開
    房地之權利移轉證書 (嗣乙○○於九十四年八月間又向呂坤
    仁買受其持有部分，並於同月二十五日登記完畢 )。惟因甲○○○拒不搬離，並續在上址經營飯店，呂坤仁、乙○○乃
    於九十四年八月十八日向台灣彰化地方法院聲請點交，台灣
    彰化地方法院並於九十四年八月三十日函知甲○○○，定於
    九十四年十月四日履勘上開房地或必要時點交，並諭知拍定
    之不動產已屬買受人所有，凡附著於建物之全部設備，均為
    拍賣效力所及，債務人或使用人不得拆卸或毀壞，如有上開
    行為，將構成刑法之毀損罪責。嗣因九十四年十月四日執行
    時，甲○○○不在現場，台灣彰化地方法院乃以彰院鳴執癸
    九十四年度執字第二０一八號執行命令，定十五日自動履行
    期間命甲○○○自行將上開房地點交與買受人接管。詎甲○○○竟不遵守上開執行命令，竟與不詳姓名年籍之成年人數
    人 (確實人數不詳 )，基於毀損他人物品之犯意聯絡，由甲○○○雇用該不詳姓名、年籍之成年人數人，於九十四年十
    一月十四日至同月三十日間某日，將附著於上開房屋之設備
    為附表所示之損壞。嗣經台灣彰化地方法院於九十四年十二
    月一日會同乙○○執行強制點交時，發現上開損壞情形，始
    悉上情。
二、案經被害人乙○○訴由臺灣彰化地方法院檢察署檢察官偵查
    起訴。
      理  由
一、訊據被告甲○○○雖矢口否認犯上開毀損罪行，辯稱：伊經
    營飯店十幾年，在那邊另有二棟房子也被拍賣，九十四年十
    一月十四日以後就沒有再去過，並未去破壞云云。選任辯護
    人另辯稱：依證人己○○、戊○○、謝詮益之證述及員工薪
    資明細表、欣彰天然氣股份有限公司函覆瓦斯計量表拆除日
    期，可證於九十四年十二月一日下午二時四十分，法院執行
    強制點交上開房地之前，被告已不占有上開房地，被告在上
    址經營飯店係至九十四年十一月十日，於同月十四日已全部
    搬出，並未僱工毀損屋內設施，告訴人指述均為其個人推測
    之意見，並無任何證據可佐，卷附照片多紙，並無法看出上
    開損壞情形係「何時」、「何地」，為「何人」以「何方式
    」所破壞，無法據以證明起訴之犯罪事實，況證人己○○、
    戊○○均證述：飯店入口大門部分因長年未使用，於飯店結
    束營業時即有無法正常關閉之情形，故鐵捲門應係年久失修
    之自然損耗，應為被告無罪之判決等語。
二、經查：
  (1)坐落彰化縣彰化市○○○段第八四五地號土地上建號二三八
    三、六五四八號，門牌號碼：彰化縣彰化市○○○街三號房
    屋係告訴人呂坤仁、乙○○共同買受，嗣乙○○於九十四年
    八月間又向呂坤仁買受其持有部分，並於同月二十五日登記
    完畢，有證人乙○○之證述及臺灣彰化地方法院核發權利移
    轉證書影本及建物、土地所有權狀暨土地、建物謄本影本在
    卷可稽，上開房屋有事實欄所載之損壞情形，亦據證人乙○○證述在卷，並有被損壞之照片七十一張及本院履勘筆錄在
    卷可資佐證，又上開建物正面鐵捲門上半部確經修理抽換更
    新，其上仍覆有膠膜 (見本院履勘筆錄 )，與證人乙○○所
    述損壞情形相符，證人己○○、戊○○於本院證述：十一月
    十日要將鐵捲門拉下，因年久關到一半就卡住，拉不下來等
    語，尚無從據為有利被告之認定，依卷附照片所示及履勘筆
    錄所載損壞情狀，顯足生損害於乙○○。
  (2)辯護人雖以證人己○○、戊○○、謝詮益之證述及員工薪資
    明細表、欣彰天然氣股份有限公司函覆瓦斯計量表拆除日期
    係九十四年十一月二十三日，辯稱：於九十四年十二月一日
    下午二時四十分，法院執行強制點交系爭房地前，被告已不
    占有系爭房地等語。然被告自台灣彰化地方法院九十四年七
    月二十六日核發上開房地之權利移轉證書於買受人乙○○、
    呂坤仁等起，均持續在上址經營飯店，拒不搬遷，呂坤仁、
    乙○○乃於九十四年八月十八日向台灣彰化地方法院聲請點
    交，台灣彰化地方法院並於九十四年八月三十日函知甲○○○，定於九十四年十月四日履勘上開房地或必要時點交，並
    諭知拍定之不動產已屬買受人所有，凡附著於建物之全部設
    備，均為拍賣效力所及，債務人或使用人不得拆卸或毀壞，
    如有上開行為，將構成刑法之毀損罪責，嗣因九十四年十月
    四日執行時，甲○○○不在現場，台灣彰化地方法院乃以彰
    院鳴執癸九十四年度執字第二０一八號執行命令，定十五日
    自動履行期間命甲○○○自行將上開房地點交與買受人接管
    ，被告仍未自動履行，呂坤仁、乙○○乃聲請法院點交，有
    台灣彰化地方法院九十四年度執字第二○一八號卷可參。縱
    被告經營至九十四年十一月十日，於九十四年十二月一日執
    行法院強制點交前已搬離系爭房地屬實，然台灣彰化地方法
    院執行命令係定十五日自動履行期間命被告自行將系爭房地
    點交與買受人接管，被告卻始終未告知法院或買受人並會同
    買受人點交，證人乙○○於原審且證述：「大約十一月初跟
    被告電話聯絡時有提到不續租就趕快把房子交給伊，被告在
    電話中要伊補償她錢，伊當時沒有同意，伊說從七月拖到現
    在銀行利息也都是伊在付，這期間飯店經營所得是被告在收
    ，被告暗示伊要補償她三百萬元，因為被告說她親戚在法院
    碰到一樣的事也是人家有給他錢」等語，另證人戊○○於本
    院證述：伊約在十一月十二、十三日最後離開中僑飯店，離
    開時亂亂的，但沒有異常的地方，沒有發現被破壞或毀損的
    情形，伊離開時有將門關上，旁邊出入的鐵門也有鎖上等語
    。本院審酌系爭飯店上開被損壞之狀況與一般偷竊毀損之情
    形不符，而與報復性之損壞相合，堪認係被告因上開房地經
    證人乙○○等拍定買受，乙○○未滿足其提出之搬遷條件，
    心生不滿，故意破壞無疑。辯護人徒以一樓大廳之接待櫃檯
    未有遭人破壞之情形及二樓有一房間內之洗臉盆尚完整無缺
    ，僅洗臉盆水龍頭及馬桶水管已遭人拔除，另三樓以上房間
    除洗臉盆水龍頭及馬桶水管亦遭人拔除外，洗臉盆則有破損
    之情形，辯稱行為者之目的係在拔除洗臉盆之水龍頭，係宵
    小侵入所為，殊難採信。亦難以被告僅經營至九十四年十一
    月十日，於同年一月十四日已搬離，遽認被告與上開房屋被
    毀損無關。證人謝詮益於原審證述：九十四年十一月十二、
    十三日左右前往拆除頂樓發電機等物時，飯店已沒有營業等
    語及證人戊○○、己○○於本院證述：中僑飯店經營至九十
    四年十一月十日等語暨員工薪資明細表、欣彰天然氣股份有
    限公司函覆瓦斯計量表拆除日期係九十四年十一月二十三日
    均無從據為有利被告之認定。
  (3)依上開損壞含水、電、消防等設備且範圍甚廣之情形觀之，
    破壞者應具水電知識，顯非被告或其他一、二人短時間所能
    為之，因被告否認涉案，拒絕供出受僱損壞之人數，本院無
    從確認參與損壞之人數，爰認定數人，而該等損壞均係損人
    不利己之破壞，受僱者顯然知悉，渠等同具毀損之故意，亦
    堪認定。又依證人溫翠霞於本院證述：伊在九十四年十一月
    十二、十三日最後離開中僑飯店，沒有發現被破壞或毀損的
    情形等語，證人丁○○於本院證述：伊是旅社員工，被告說
    做到九十四年十一月十日，幾天後約在中旬伊回去二樓拿東
    西，看到一、二樓東西被搬光，但沒有毀壞等語，證人乙○○於原審證述：九十四年十二月一日目睹一對夫妻及一位老
    媽媽從裡面搬桌子、棉被、雜物出來，但未看到搬的人有帶
    工具等語，參以九十四年十二月一日係法院點交之期日，被
    告自不可能於該日仍僱人毀損，堪認損壞之日期係在九十四
    年十一月十四日至同月三十日間某日。
  (4)綜上所述，本件事證明確，被告及辯護人上開所辯均係脫卸
    之詞，不足採信，其犯行應堪認定。至證人乙○○於本院雖
    證述：「飯店裡面的服務生在．．打電話告訴伊，說整間屋
    子被敲的亂七八糟，．．因為沒有點交，伊不能進去，也沒
    有立場去看，又住在台北，．．只好等到點交那天，沒有想
    到會破壞成那個樣子．．當時有聊到丁○○朋友想做，伊說
    等到點交完再說，後來打電話給伊之號碼係丁○○，後來在
    點交那天，丁○○也有來，她有帶本來要租的二人來，當天
    她也有說『很夭壽』，好好的東西被他們（被告）破壞成這
    樣」等語。然與證人丁○○於本院證述：不知道旅社裡面的
    設施有被毀損，伊打電話給乙○○是問她要不要繼續做，不
    然要另外找工作，並未告訴她有無被毀損等語不合，爰不予
    採酌，併予敘明。
三、核被告甲○○○所為，係犯刑法第三百五十四條之毀損物品
    罪 (比較九十四年二月二日修正公布，九十五年七月一日施
    行之刑法第三十三條第五款之規定，修正前之規定有利於被
    告，依刑法第二條第一項規定，應適用修正前之規定 )。公
    訴人認被告係雇用不知情之證人謝詮益等人犯罪，應論以間
    接正犯。惟查，證人謝詮益受雇拆除者，係另行裝置於上開
    房屋頂樓之發電機二部、電線，及上開房屋內擺設之冰水機
    、冰箱、電視機等物品，業據證人謝詮益於偵查中及原審證
    述在卷 (證人謝詮益偵查中之證述並無顯有不可信之情況，
    自有證據能力，得採酌 )並有契約書一份附卷可稽（見原審
    第九十一頁）。證人謝詮益所拆除者既均非附著於上開房屋
    之設備，且不在公訴人起訴被告損壞物品之範圍內，與本案
    毀損犯行無涉。被告與不詳姓名之成年人數人間就上開毀損
    犯行，有犯意聯絡及行為分擔，為共同正犯 (依九十四年二
    月二日修正公布，九十五年七月一日施行前後之刑法第二十
    八條規定，被告與該不詳姓名之成年人間均構成共同正犯，
    尚無比較問題 )。原審予以論罪科刑固非無見，惟查原審
    認被告係在九十四十一月十二、三日至九十四年十二月一日
    間為上開毀損犯行據上論斷欄未引用刑法施行法第一條之
    一第一項、第二項，仍引用罰金罰鍰提高標準條例第一條
    未及適用九十六罪犯減刑條例規定減刑，均有未洽，被告上
    訴否認犯罪雖無理由，然原審判決既有如上未當之處，應由
    本院將其撤銷改判。爰審酌被告犯罪之動機、手段，蔑視國
    家公權力，無視台灣彰化地方法院民事執行處所發執行命令
    ，蓄意破壞買受人合法拍定之財產，惡性非輕，所為對乙○○造成之損失甚大及其參與之程度、犯罪後迄未與乙○○和
    解等一切情狀，量處如主文第二項所示之刑，並依九十六年
    罪犯減刑條例第二條第一項第三款規定減輕其刑。
四、據上論斷，應依刑事訴訟法第三百六十九條第一項前段、第
    三百六十四條、第二百九十九條第一項前段、刑法第二條第
    一項、第二十八條、第三百五十四條、刑法施行法第一條之
    一第一項、第二項、中華民國九十六年罪犯減刑條例第二條
    第一項第三款，判決如主文。
    本案經檢察官丙○○到庭執行職務。
中    華    民    國    97    年    6    月    5      日
            刑事第九庭  審判長法  官  陳  筱  珮
                              法  官  許  旭  聖
                              法  官  康  應  龍
上列正本證明與原本無異。
不得上訴。
                              書記官  姚  錫  鈞
中    華    民    國    97    年    6     月    5     日
附表：
    剪斷屋內主電線、分支電線、水管、拆除電表。
    損壞大樓正面鐵捲門、側面鐵捲門、拆除門鎖。
    拆除屋內房間之消防設備包括煙霧感應器、灑水器。
    拆除屋內房間房門。
    拆除屋內廁所之水龍頭、馬桶之排水管，損壞洗臉台、堵
      塞馬桶。
    損壞裝潢。


司法院資訊處製作；財團法人民間司法改革基金會備份。
